【裁判字號】    97,訴,423
【裁判日期】    970611
【裁判案由】    強盜等
【裁判全文】
臺灣高雄地方法院刑事判決               97年度訴字第423號
公  訴  人  臺灣高雄地方法院檢察署檢察官
被      告  甲○○
                    （現於臺灣高雄看守所羈押中）
選任辯護人  柯淵波律師
上列被告因強盜等案件，經檢察官提起公訴（96年度偵字第3604
9 號），本院判決如下：
    主  文
甲○○犯搶奪罪，累犯，處有期徒刑壹年貳月。又犯搶奪罪，累
犯，處有期徒刑拾月。應執行有期徒刑壹年拾月。
    事  實
一、甲○○前於民國（下同）95年間因竊盜、毒品等案件，經法
    院分別判處有期徒刑1 年6 月、1 年，合併定應執行刑為有
    期徒刑2 年5 月確定，嗣經減刑為有期徒刑1 年2 月又15日
    ，於96年8 月9 日執行完畢，翌日出監。詎仍不知悔改，分
    別意圖為自己不法之所有，為下列搶奪犯行：
  (一)於96年12月19日12時許，在高雄市○○區○○街33巷口，見
    丙○○騎乘機車行經該處，即以自己所騎機車擦撞丙○○之
    機車製造車禍假象，藉故攔停丙○○，爭執後趁丙○○正欲
    離去不及防備之際，徒手搶奪丙○○配戴之白金項鍊1 條（
    含玉墜1 只），得手後逃離現場。
  (二)於96年12月19日16時許，騎乘機車至丁○○所開設，位於高
    雄市○○區○○街33巷4 號之鐵工廠，趁鐵工廠員工戊○○
    正在工作（鋸料）不及防備之際，衝進鐵工廠徒手搶奪丁○○所有，置於鐵工廠內之鉸牙機1 台（無故侵入建築物部分
    未據告訴）。甲○○得手後立即離開鐵工廠，欲騎車逃離現
    場時，戊○○追出並有鄰居聞聲前來，合力將甲○○壓制於
    地，再送交據報到場之員警處理，警方並於甲○○被壓制處
    地上扣得丙○○遭搶奪之前開玉墜1 只（已發還丙○○）。
二、案經高雄市政府警察局三民第一分局移請臺灣高雄地方法院
    檢察署檢察官偵查起訴。
    理  由
一、訊據被告甲○○矢口否認有何搶奪之犯行，辯稱：伊沒有搶
    丙○○的項鍊，只有去偷鐵工廠的鉸牙機，是看到戊○○背
    對伊，才進去拿的云云。經查：
  (一)程序方面：
    卷附丙○○、丁○○出具之贓物認領保管單各1 份，均屬被
    告以外之人於審判外之書面陳述，而公訴人、被告及辯護人
    就上開書面陳述，於本院調查證據時知有刑事訴訟法第159
    條第1 項不得為證據之情形，均未於言詞辯論終結前聲明異
    議，視為同意作為證據，本院審酌該等書面陳述作成之情形
    均屬正常，並無何不當之情形，且與待證事實相關，認適當
    作為證據，故上開書面陳述依刑事訴訟法第159 條之5 之規
    定，均具有證據能力。
  (二)實體方面：
  1.事實(一)部分：
  (1)證人即被害人丙○○曾於本院審理時到庭證述：伊於96年12
    月19日12時許騎機車要回家，在天宮街33巷口遭1 名男子騎
    機車（擦撞）攔停，伊後來要離開現場時，遭該名男子伸手
    搶走戴在脖子上之白金項鍊1 條（含玉墜1 只），伊大喊有
    賊，搶匪就騎車跑了，伊追到巷口，但沒辦法追上，後來當
    天下午4 點左右，被告被人家抓到壓制在地上，伊好奇出去
    看，伊被搶的玉墜子是在被告被壓制的地上發現的，那個地
    方離伊被搶之處不到1 公尺，伊被搶之後，有在被搶的地方
    找項鍊及墜子，但是都沒有發現，直到下午4 點才看到墜子
    ，伊被搶的時候沒看清楚搶匪面貌，但在警局時有跟警員說
    被告的身高、體型和那個搶匪差不多，搶項鍊的人有穿外套
    ，被告被抓到時沒有穿外套等語（見本院97年5 月28日審判
    筆錄），並有贓物認領保管單1 份（證明上開玉墜已由丙○○領回，見警卷第23頁）附卷可稽。而被告雖不否認證人丙○○遭搶之玉墜係在其被壓制之地面上查獲，惟否認該玉墜
    是從其身上或機車上掉落，辯稱：伊被查獲時被很多人打，
    該現場旁邊有1 台三輪車，伊靠在三輪車上手抱著頭被打，
    玉墜是從三輪車上掉下來的云云（見本院97年1 月21日訊問
    筆錄）；然證人戊○○已於本院審理時到庭證稱：抓到被告
    的現場，沒有三輪車等語（見本院97年5 月28日審判筆錄）
    ；被告上開所辯顯不足採，堪認上開遭搶之玉墜係由被告身
    上掉落。此外，參以搶奪證人丙○○之人係穿著藍色長褲，
    所騎機車為銀色，與被告於96年12月19日16時許被查獲時之
    穿著、所騎機車顏色均一致，此有搶奪案發生時之監視器翻
    拍照片8 張及查獲現場照片6 張（見警卷第24-26 、29-32
    頁）在卷可考，且被告身高、體型均與動手搶奪之人類似，
    亦據證人丙○○證述如前，足認被告確為搶奪證人丙○○白
    金項鍊之人無疑。又依上開監視器翻拍照片及查獲現場照片
    所示，搶奪證人丙○○之人所騎機車車頭前方並未裝設置物
    籃，而被告被查獲時所騎機車車頭前方裝有1 個置物籃，2
    者固有不同，惟車前置物籃係屬可隨意裝卸之設備，尚難因
    有無該置物籃之不同，即認被告並非搶奪證人丙○○之人。
  (2)被告雖另辯稱：丙○○所述被搶走之物品是白金項鍊1 條（
    含玉墜1 只），若是伊所搶，怎麼會只剩玉墜卻沒有鍊子？
    況警方亦未查獲當票或其他證據，足以證明上開項鍊已被典
    當或變賣；又伊騎車時均戴白色工程帽，曾配合警方至住處
    搜索，卻未查獲丙○○所指搶嫌戴的半罩式安全帽，可見伊
    並未搶奪白金項鍊云云。惟查，證人丙○○遭搶後約4 小時
    ，被告始被查獲，被告於被查獲前已有足夠時間、機會得以
    處分搶得之白金項鍊，或將使用之半罩式安全帽置於他處，
    且被告搶得上開項鍊後，本即有可能為圖容易銷贓或較不易
    被循線查出所處分之物為贓物，而將白金項鍊（鍊子）與玉
    墜分開處分，況處分（變賣、典當或交付他人處理等）項鍊
    時被告不一定會取得已處分項鍊之書面證據，縱有取得，被
    告亦無將該等證據留存或隨身攜帶之必要。是被告前開所辯
    均不足採，警方僅查獲玉墜未一併查獲項鍊，或未查獲被告
    處分白金項鍊之證據及半罩式安全帽，均不足據為對被告有
    利之認定。
  2.事實(二)部分：
  (1)被告於警、偵訊及本院審理時均自承有於上開時、地徒手取
    走鐵工廠內鉸牙機1 台之事實，並有被害人丁○○出具之贓
    物認領保管單1 份（證明上開鉸牙機已由丁○○領回，見警
    卷第22頁）在卷可憑；而證人戊○○亦於本院審理時到庭證
    稱：伊當時在該鐵工廠工作，正在鋸東西，側身站著在四處
    張望，被告一進工廠伊就看到他了，被告速度很快，東西（
    鉸牙機）拿了就要走了，伊看到被告將鉸牙機拿走，就追出
    去，隔壁鄰居有4 、5 個人也跑出來幫忙，一起抓被告，鉸
    牙機是老闆（丁○○）的等語（見本院97年5 月28日審判筆
    錄）。按刑法上之竊盜罪係以乘人不知秘密竊取他人之動產
    為成立要件，如係乘人不備公然奪取他人支配下之財物，則
    為搶奪而非竊盜（最高法院74年度台上字第5011號判決要旨
    可資參照）。本件被告於進入上開鐵工廠時已被證人戊○○
    發現，係在證人戊○○目視下公然拿走鉸牙機，其顯係趁證
    人戊○○正在工作不及防備之際搶走鉸牙機，揆諸上開說明
    ，自應構成搶奪罪。是被告辯稱其上開行為屬竊盜而非搶奪
    云云，及公訴意旨誤認被告此部分係竊盜行為，均不足採。
  (2)至公訴意旨固另主張被告於取走鉸牙機後，因遭到證人戊○○制止，竟為防護贓物及脫免逮捕，當場揮拳攻擊證人戊○○，致證人戊○○受有左手掌肌肉輕微拉傷之傷害，而對證
    人戊○○施強暴行為，應論以準強盜罪云云；並以證人戊○○、丁○○於警詢時所述為證；然為被告所否認，辯稱：當
    時並未攻擊戊○○等語。經查，證人戊○○、丁○○於96年
    12月19日至警局製作警詢筆錄時，證人戊○○之警詢筆錄固
    記載被告欲離開時有與其拉扯等語（見警卷第14頁）、證人
    丁○○之警詢筆錄亦記載其有看見被告有向戊○○揮拳反擊
    等語（見警卷第11頁）；然證人戊○○、丁○○於本院審理
    時到庭作證，均否認被告有揮拳攻擊戊○○之事實，證人戊○○證述：抓被告時他沒有用拳頭打伊，伊的手扭傷是因為
    伊用手去推被告，被告跌倒後伊稍微按著他，這時就有4 、
    5 個人來了，被告沒有和伊發生拉扯，伊要抓被告，被告是
    有反抗，但他的反抗並不是要打伊或推伊，只是要跑而已等
    語；證人丁○○亦證述：被告搶鉸牙機時伊沒有在場，伊在
    下午4 點左右回到工廠要拿東西，已經很多人在巷口，將被
    告抓住、壓住，被告被壓制時就一直掙扎，想要掙脫，沒有
    注意看到被告有無對戊○○揮拳，伊在警詢時是跟警察說被
    告被抓了之後，有掙脫、反抗的動作，不是說他出拳攻擊等
    語（均見本院97年5 月28日審判筆錄）。堪認被告搶奪上開
    鉸牙機得手後，欲逃離現場而遭到證人戊○○之阻擋時，僅
    一直試圖掙脫、逃走，並未對證人戊○○施任何強暴行為，
    證人戊○○、丁○○警詢筆錄之記載與渠等真意不符，尚難
    據為對被告不利之認定，被告所為並不符合準強盜罪之構成
    要件，公訴意旨主張被告應成立準強盜罪，尚不足採。
  3.綜上所述，本件事證明確，被告前開2 次搶奪之犯行均堪認
    定。
二、核被告所為，均係犯刑法第325 條第1 項普通搶奪罪。公訴
    意旨雖認被告所為事實(二)部分犯行，係犯刑法第329 條、第
    320 條第1 項準強盜罪，惟被告於搶奪鉸牙機後，並未因防
    護贓物、脫免逮捕，而對證人戊○○施以強暴行為，已如前
    述，該部分犯行自應論以刑法第325 條第1 項普通搶奪罪，
    公訴意旨認此部分係成立準強盜罪，尚有未合，惟其基本事
    實同一，本院自應予以審理，並變更起訴法條。被告上開2
    次搶奪之犯行，犯罪時間、地點、被害人均不相同，犯意各
    別，應分論併罰。被告曾有如犯罪事實欄所示之論罪科刑前
    科，此有臺灣高等法院被告前案紀錄表1 份在卷可參，其於
    有期徒刑執行完畢後5 年內，故意再犯本案2 件搶奪罪之有
    期徒刑以上之罪，均為累犯，應分別依刑法第47條第1 項規
    定加重其刑。爰審酌被告正值青壯，竟不思以正當之方式獲
    取財物，而貪圖私欲，2 度搶奪他人之財物，侵害他人之財
    產安全，行為實有不當；惟念被告搶得之玉墜1 只、鉸牙機
    1 台已為警查獲而發還各被害人（鍊子1 條則未查獲），及
    其犯罪動機、目的、手段、所生危害、犯後態度等一切情狀
    ，分別量處如主文所示之刑，並定應執行之刑，以資懲儆。
據上論斷，應依刑事訴訟法第299 條第1 項前段、第300 條，刑
法第325 條第1 項、第47條第1 項、第51條第5 款，判決如主文
。
本案經檢察官乙○○到庭執行職務。
中    華    民    國    97    年    6     月    11    日
                鳳山刑事第二庭  審判長法  官  林水城
                                      法  官  譚德周
                                      法  官  楊筑婷
以上正本證明與原本無異。
如不服本判決應於收受本判決後10日內向本院提出上訴書狀，並
應敘述具體理由，如未敘述上訴理由者，應於上訴期間屆滿後20
日內補提理由書狀於本院（均須按他造當事人之人數附繕本）「
切勿逕送上級法院」。
中    華    民    國    97    年    6     月    11    日
                                      書記官  林靜慧
附錄本案論罪科刑法條
中華民國刑法第325條
意圖為自己或第三人不法之所有，而搶奪他人之動產者，處6 月
以上5 年以下有期徒刑。
因而致人於死者，處無期徒刑或7 年以上有期徒刑，致重傷者，
處3 年以上10年以下有期徒刑。
第1 項之未遂犯罰之。


司法院資訊處製作；財團法人民間司法改革基金會備份。
